【裁判字號】    92,訴,140
【裁判日期】    920526
【裁判案由】    偽造文書等
【裁判全文】
臺灣士林地方法院刑事判決                          九十二年度訴字第一四號
    公  訴  人  臺灣士林地方法院檢察署檢察官
    被      告  乙○○
右列被告因偽造文書等案件，經檢察官提起公訴（九十一年度偵字第一四二七號），
本院判決如左：
    主  文
乙○○連續意圖為自己不法之所有，而侵占對於業務上所持有之物，處有期徒刑貳年
。
汽車過戶登記申請書上偽造「甲○○」之署押及印文各壹枚，沒收。
    事  實
一、乙○○係台北市○○區○○路六段四八三號「聯合汽車廣場」之業務人員，乃從
    事汽車買賣業務之人，於民國（下同）九十年十月十七日，受甲○○委託代為修
    復車牌號碼五Ｃ－三五七九號Ｃｅｆｉｌｏ三０００ＣＣ自用小客車（下稱第一
    部車），並將車輛牽至「聯合汽車廣場」修理，至同年十一月間，因該車無法修
    復，遂接受甲○○委託以新台幣（下同）九十萬元以上之售價代尋客戶購買該車
    ；復於同年十一月十七日，在「聯合汽車廣場」內，簽訂「代售合約」書，受甲
    ○○委託代為處理另一部車牌號碼九Ｃ－一二九七號中華三菱自用小客車（下稱
    第二部車）之購車事宜，雙方約定甲○○以價金六十八萬元購入第二部車，甲○
    ○當場先以刷卡之方式交付訂金五萬元，及同年十二月四日，以匯款之方式將六
    十七萬元匯入乙○○於寶島銀行士林分行帳號00000000000000號
    之帳戶內，嗣乙○○基於意圖為自己不法所有之概括犯意，僅將多出之款三萬元
    返還甲○○，先將其中一萬元侵占入己，乙○○於收受車款後，於同年十二月六
    日將第二部車辦理移轉登記予甲○○所有，甲○○因嫌第二部車空間太小，乃委
    託乙○○以六十五萬元之價格代為出售。詎乙○○因投資股票失利，承前業務侵
    占之概括犯意，在未取得甲○○同意之情況下，連續將上揭二輛車侵占入己，先
    於同年十二月三日，擅自將甲○○所有第一部車以六十八萬元之低價售予袁世傑
    ，所得之款項悉數侵占供己花用；復於同年十二月二十七日，將甲○○所有第二
    部車以四十八萬五千元之低價售予明岳車行，並偽造「甲○○」之署押及印文於
    汽車過戶登記申請書上，交由明岳車行之不知情員工代為辦理過戶，先移轉至乙
    ○○名下，再輾轉移轉登記為黃日在所有，足以生損害於甲○○本人之權益，二
    次得款總計一百十六萬五千元，悉數侵占入己，用以償還私人債務，僅剩餘六萬
    九千元，嗣經警於九十一年一月二十三日下午八時許，在台北市士林區○○○路
    ○段一五六號循線查獲，並扣得六萬九千元，始悉上情。
二、案經被害人甲○○訴由台北市政府警察局士林分局報告臺灣士林地方法院檢察署
    檢察官偵查起訴。
    理  由
一、訊之被告乙○○對於右揭未經告訴人甲○○同意，即擅將告訴人之第一部車、及
    第二部車侵占入己，以低價賤賣，所得款項供己花用，且於購入第二部車時未將
    多餘之一萬元返還告訴人，亦將之侵占入己，並偽造「甲○○」之署押及印文於
    汽車過戶登記申請書，辦理汽車過戶等情，均坦承不諱，核與告訴人甲○○指訴
    情節相符並有，並有台灣銀行花蓮分行匯出匯款回條聯一份、信用卡簽帳單二份
    、汽車買賣合約書二份、汽車過戶申請登記書二份（一份是甲○○過戶給被告乙
    ○○，另一份是被告乙○○過戶給黃日在）、車籍資料作業—車主變更明細表二
    份、代售合約一份、告訴人甲○○立具之贓物認領收據一份附卷可稽，事證明確
    ，被告犯嫌洵堪認定，應依法論科。
二、查被告乙○○乃從事汽車買賣業務之人，意圖為自己不法之所有，而侵占對於業
    務上所持有之物，所為係犯刑法第三百三十六條第二項之業務侵占罪，又其偽造
    「甲○○」之署押及印文於汽車過戶登記申請書，進而向監理機關行使，辦理汽
    車過戶，核犯同法第二百十六條、第二百十條之行使偽造私文書罪，其偽造署押
    、印章部分，為偽造私文書之部分行為，偽造私文書之低度行為為行使偽造私文
    書之高度行為吸收，均不另論罪，又其利用明岳車行之不知情員工代為辦理過戶
    ，行使該偽造之私文書，為間接正犯。次查被告三次業務侵占犯行，時間緊接，
    所犯罪名相同，顯係出於概括犯意為之，為連續犯，應依刑法第五十六條之規定
    論以一罪論，並加重其刑。又上揭所犯業務侵占罪及行使偽造私文書罪，有方法
    結果之牽連關係，為牽連犯，應從一重以連續業務侵占罪處斷。審酌被告被告年
    輕力壯，不思正途，不僅違背職業道德，更使告訴人蒙受重大損失，生計陷於窘
    境，本應從重量刑，但念其於犯罪後坦承犯行，並與告訴人成立和解，賠償告訴
    人二百零四萬元，分六十八期，每期清償三萬元，有和解書一份在卷足憑，並參
    酌其犯罪之動機、目的、手段，犯罪時所受之刺激及其品性、生活狀況、智識程
    度、犯罪所生之損害等一切情狀，爰量處如主文所示之刑。末查汽車過戶登記申
    請書上偽造「甲○○」之署押及印文各一枚，應依刑法第二百十九條之規定宣告
    沒收。
據上論斷，應依刑事訴訟法第二百九十九條第一項前段、刑法第五十六條、第三百三
十六條第二項、第二百十六條、第二百十條、第五十五條、第二百十九條，罰金罰鍰
提高標準條例第一條前段，判決如主文。
本案經檢察官林聰良到庭執行職務。
中      華      民      國      九十二      年    五    月    二十六    日
                                      臺灣士林地方法院刑事第一庭
                                          法  官  張  國  棟
右正本證明與原本無異。
如不服本判決，應於判決送達後十日內，向本院提出上訴狀。
                                          書記官  蔡  佳  君
中      華      民      國      九十二      年    五    月    二十七    日
附錄本案論罪科刑法全文：
刑法第二百十六條
行使第二百十條至第二百十五條之文書者，依偽造、變造文書或登載不實事項或使登
載不實事項之規定處斷。
刑法第二百十條
偽造、變造私文書，足以生損害於公眾或他人者，處五年以下有期徒刑。
刑法第三百三十六條
對於公務上或因公益所持有之物，犯前條第一項之罪者，處一年以上七年以下有期徒
刑，得併科五千元以下罰金。
對於業務上所持有之物，犯前條第一項之罪者，處六月以上五年以下有期徒刑，得併
科三千元以下罰金。
前二項之未遂犯罰之。


司法院資訊處製作；財團法人民間司法改革基金會備份。
